【裁判字號】    98,台上,2952
【裁判日期】    980527
【裁判案由】    擄人勒贖
【裁判全文】
最高法院刑事判決            九十八年度台上字第二九五二號
上  訴  人  甲○○
選任辯護人  陳垚祥律師
上  訴  人  乙○○
上列上訴人等因擄人勒贖案件，不服台灣高等法院中華民國九十
八年三月十日第二審更審判決（九十七年度上重更(二)字第一一號
，起訴案號：台灣新竹地方法院檢察署九十四年度偵字第六一二
八號），提起上訴，本院判決如下：
    主  文
上訴駁回。
    理  由
按刑事訴訟法第三百七十七條規定：上訴於第三審法院，非以判
決違背法令為理由，不得為之；是提起第三審上訴，應以原判決
違背法令為理由，係屬法定要件。如果上訴理由書狀並未依據卷
內訴訟資料具體指摘原判決不適用何種法則或如何適用不當，或
所指摘原判決違法情事，顯與法律規定得為第三審上訴理由之違
法情形不相適合時，均應認其上訴為違背法律上之程式，予以駁
回。原判決認定上訴人甲○○、乙○○有其事實欄所載犯行，因
而撤銷第一審之科刑判決，改判仍依行為時即修正前刑法牽連犯
規定，論甲○○意圖勒贖而擄人罪，處有期徒刑拾伍年，並為相
關從刑之宣告；乙○○幫助意圖勒贖而擄人罪，處有期徒刑參年
陸月。已詳敘所憑證據及認定之理由；對於甲○○以其與被害人
謝豐桃夫婦有土地仲介糾紛，施以暴力解決僅是妨害自由，並非
擄人勒贖；乙○○以其遭甲○○逼迫，非出於自由意志；等所為
辯解，如何不可採，亦在理由內逐一指駁，俱有卷存之證據資料
可資覆按。又採證認事，係事實審法院之職權，其對證據證明力
所為之判斷，如未違背經驗法則與論理法則，復已敘述其憑以判
斷之心證理由者，即不能任意指為違法，據為提起第三審上訴之
合法理由。而認定犯罪事實所憑之證據，並不以直接證據為限，
間接證據亦包括在內，審理事實之法院綜合卷內各種直接、間接
證據，本於推理作用，於通常一般之人均不致有所懷疑，得確信
其為真實之程度者，資為認定犯罪事實之基礎，如無違背一般經
驗法則，尚非法所不許。原判決依憑甲○○、乙○○分別於警詢
、偵審中之供述，被害人謝豐桃、楊菊香、許阿米、魏敏淦之證
述，證人徐上紋之證詞、診斷證明書、電話線路遭破壞盜接之相
片、中華電信公司台灣中區電信分公司苗栗營運處函、遠傳電信
股份有限公司函、通訊監察書及通訊內容譯文、行動電話通聯紀
錄、甲○○以公用電話、盜接被害人徐阿米的電話及以竊自被害
人魏樹持用的行動電話與謝豐桃聯絡勒贖款項、扣案甲○○所有
序號 000000000000000號行動電話及其使用之行動電話門號ＳＩ
Ｍ卡一張、採集證物項目清冊、現場圖、現場相片、內政部警政
署刑事警察局鑑驗書、比對查獲剩餘贖款勘驗筆錄及勘驗相片十
三張、扣案鐵絲二捆中的一捆鐵絲工具痕跡與扣案鉗子痕跡紋痕
特徵、相對位置鑑定書、扣案手銬一副、鐵鍊一條、雨鞋一雙、
鋸子及平口鉗各一支、錄音機一台、錄音帶一捲、藍色頭套一個
、牛仔褲一件、電話機一具、現金新台幣（下同）五百六十二萬
元等證據資料，認定：甲○○綁架楊菊香，向謝豐桃勒贖一千萬
元得手，及電話機盜接電話線路既持竊得之行動電話ＳＩＭ卡撥
打電話，盜用他人電信設備通信；乙○○將竊得行動電話ＳＩＭ
卡交予甲○○，成立擄人勒贖、盜用他人電信設備通信幫助犯等
犯罪事實。並敘明就卷內證據本於調查所得心證，分別定其取捨
而為事實判斷之理由；核與證據法則無違。上訴意旨置原判決明
確論斷於不顧，對原審取捨證據及證據證明力判斷之審判職權行
使，任憑己見，指摘原判決違背證據法則，洵與法律規定得為第
三審上訴理由之違法情形，不相適合。又刑法上所稱擄人勒贖，
係指其擄人行為出於勒贖之目的者而言，如擄架目的別有所在，
非使被害人以財物取贖人身，或被害人交付財物，別有原因，非
在回復其被架擄後生命之安全與身體之自由，縱令為達其取得財
物之目的，而剝奪被害人之自由，或初無得財意思，而僅用非法
方法剝奪人之行動自由以洩忿或藉此以圖要挾，或擄得以後復變
計勒贖，除應成立其他財產上之犯罪或犯妨害自由罪外，固難以
擄人勒贖論。惟如行為人主觀上具有勒贖之不法意圖，自始有使
被害人以財物取贖人身之意思，客觀上施以強暴、脅迫或其他不
正方法將被害人架擄至自己實力支配之下，勒令被害人或其關係
人提出贖金財物，以贖回被擄人，回復其生命之安全與身體之自
由，即其意圖勒贖而為擄人，而擄人後之「勒贖」，其「交付贖
金財物」與「回復被擄人之生命安全或身體自由」間具有直接密
切關聯，即足當之，不得僅視為其他財產上之犯罪或單純之妨害
自由罪。甲○○以強暴將楊菊香架擄置於其實力支配之下，盜用
他人電信設備通信，多次撥打電話向家屬謝豐桃勒贖一千萬元，
謝豐桃於湊足款項後，依被告甲○○指示，在國道三號高速公路
北上一０六．二公里處交付贖款，但甲○○並未釋放楊菊香，嗣
經警自甲○○住處密室救出，楊菊香受有脫水、眼眶瘀腫、軀幹
多處瘀傷及創傷後壓力症候群，其自始有使被害人以財物取贖人
身之意思，並施以強暴將被害人架擄至自己實力支配之下，勒令
家屬提出贖金財物，以贖回被擄人，殊應構成擄人勒贖罪。而乙
○○應允甲○○竊取行動電話ＳＩＭ卡交予甲○○盜用他人電信
設備通信聯繫勒贖、取贖，應構成幫助擄人勒贖、盜用他人電信
設備通信犯行。甲○○、乙○○上訴意旨置原判決此部分明白論
斷於不顧，均仍以本件肇因於謝豐桃等仲介有瑕疵之土地，致甲
○○積欠鉅額債務及利息損失慘重、夫妻離異，懷恨在心而犯下
本罪之動機，依己意自認甲○○架擄楊菊香之目的，在找尋謝豐
桃與楊菊香，以向其等求償因遭仲介瑕疵土地所受之巨大損害，
並非意在擄人勒贖，僅應依妨害自由罪論處，指摘原判決違背採
證法則，並有理由不備及適用法則不當之違法云云；俱難認已符
合首揭法定之第三審上訴要件。再刑事訴訟法所稱依法應於審判
期日調查之證據，係指與待證事實有重要關係，在客觀上顯有調
查必要性之證據而言，故其範圍並非漫無限制，必其證據與判斷
待證事實之有無，具有關聯性，得據以推翻原判決所確認之事實
，而為不同之認定，若僅係枝節性問題，或所證明之事項已臻明
瞭，當事人聲請調查之證據，僅在延滯訴訟，甚或就同一證據再
度聲請調查，自均欠缺其調查之必要性，原審未依聲請為無益之
調查，皆無違法可言。乙○○應允甲○○竊取行動電話ＳＩＭ卡
交予甲○○盜用他人電信設備通信聯繫勒贖、取贖，應構成幫助
擄人勒贖、盜用他人電信設備通信犯行，事證已臻明確，原審傳
喚證人傅鈺鈞即乙○○所生之女，認所證不足證明甲○○有逼迫
乙○○參與本件犯罪之情事，對乙○○所辯其係遭甲○○逼迫，
非出於自由意志而犯罪云云，如何不可採，原判決已於理由內逐
一指駁。至甲○○有無以乙○○於離婚後與曾姓及林姓有婦之夫
間之性愛錄影帶威嚇，縱傳喚曾姓及林姓有婦之夫或勘驗性愛錄
影帶，亦與判斷待證事實之有無，不具關聯性。原審未為調查，
復未於理由內說明，均與所謂違背法令之情形不相適合。另適用
刑法第五十九條酌減其刑與否，法院本屬有權斟酌決定，原審未
依該規定減輕其刑，仍無違法可言，不得據為上訴第三審之理由
。而量刑輕重係屬事實審法院得依職權自由裁量之事項，原判決
已以行為人之責任為基礎，並斟酌刑法第五十七條各款所列情形
，且未逾法定刑度，或濫用其權限，即不得遽指為違法。甲○○
、乙○○上訴意旨，或指摘原判決未依刑法第五十九條酌減其刑
，或指摘原判決量刑過重，就原判決職權行使事項，漫事指摘，
猶非適法之第三審上訴理由。其餘上訴意旨，或就證據之證明力
及原判決已說明論斷之事項為爭執；或就不影響判決本旨之枝節
問題，徒以自己之說詞，泛指其為違法，俱難認符合首揭法定之
第三審上訴要件。其等上訴均違背法律上之程式，應併予駁回。
至裁判上一罪之重罪部分，得上訴於第三審法院，其輕罪部分雖
不得上訴於第三審法院，依審判不可分原則，第三審法院亦應併
予審判。但以重罪部分之上訴合法為前提，如該重罪部分之上訴
為不合法，第三審法院應從程序上予以駁回，而無從為實體上判
決，對於輕罪部分自亦無從適用審判不可分之原則，併為實體上
審判。原判決認上訴人等尚牽連犯刑法第三百二十條第一項竊盜
罪，該部分核屬刑事訴訟法第三百七十六條第二款之罪，原不得
上訴於第三審法院，上訴人一併提起上訴，然前開得上訴第三審
之重罪部分，既經本院以其上訴不合法，而從程序上予以駁回，
則關於此輕罪部分之上訴，亦為法所不許，亦應併予駁回。
據上論結，應依刑事訴訟法第三百九十五條前段，判決如主文。
中    華    民    國  九十八  年    五    月  二十七  日
                      最高法院刑事第八庭
                          審判長法官  洪  文  章
                                法官  王  居  財
                                法官  郭  毓  洲
                                法官  黃  梅  月
                                法官  邱  同  印
      本件正本證明與原本無異
                                      書  記  官
中    華    民    國  九十八  年    六    月    三    日
                                                Ａ


司法院資訊處製作；財團法人民間司法改革基金會備份。
